【裁判字號】    89,訴,289
【裁判日期】    890627
【裁判案由】    損害賠償
【裁判全文】
臺灣桃園地方法院民事判決  八十九年訴字第二八九號
    原      告  丙○○
    法定代理人  丁○○
    被      告  乙○○
    訴訟代理人  甲○○
                戊○○
右當事人間請求損害賠償事件，本院判決如左：
    主    文
被告應給付原告新台幣肆萬仟捌佰貳拾肆元，及自八十八年十一月十一日起至清償
日止按年息百分之五計算之利息。
原告其餘之訴駁回。
訴訟費用由被告負擔百分之八；餘由原告負擔。
    事    實
甲、原告方面：
  一、聲明：被告應給付原告新台幣五十七萬六千七百元，及自八十八年十一月十一
      日起至清償日止按年息百分之五計算之利息。
  二、陳述：被告乙○○於八十七年十月十七日駕駛小客車在桃園縣新屋鄉台十五線
      南下午十五公里處，因疏未注意車前狀況致撞擊原告，致原告受有左側脛骨及
      非骨骨折等傷害，刑事部分經以八十八年度壢交簡字第七八號刑事判決處被告
      拘役四十日在案，原告因遭被告撞傷受有下列損害，依侵權行為法律關係請求
      被告賠償：
    （一）原告受傷後，自八十七年十月十七日起，至八十九年二月十二日止，支付
          醫藥費新台幣（下同）壹萬陸仟元。
    （二）原告受傷，聘請看護照顧共計花用六萬五千元。
    （三）原告因身體受傷，精神肉體所受痛苦甚大，故以每日一千元計算，自八十
          七年十月十七日至八十九年二月九日止，共計四百八十一日（原告誤為十
          五個月）請求非財產上損害金額四十八萬一千元（原告主張自八十七年十
          月十七日車禍受傷迄八十九年二月九日止共計十五個月，每日精神療養費
          一千元，合計應為四十八萬一千元，原告誤算五十一萬元，此係計算之顯
          然錯誤。）。
    （四）原告自八十四年起至八十七十月十七日發生車禍止，參加農會健保五年共
          計支出保費一萬四千七百元，因原告加入健保致被告得以減少賠償金額，
  三、證據：提出：診斷證明書、醫療費收據十一紙、健保繳費收據一紙、看護工資
      收據三紙、醫療器材收據一紙為證。
乙、被告方面：
    一、聲明：駁回原告之訴。
    二、陳述：兩造發生車禍，原告亦有過失，醫療費用只要原告有支出有單據願意
              給付，看護費部分原告請求過高，被告就原告主張第一次住院七日（
              首日二千四百元，剩餘六日每日一千五百元）之看護費及第二次住院
              四日之看護費七千二百元無意見。
    三、證據：提出桃園縣區車輛行車事故鑑定委員會鑑定書為證。
丙、本院依職權調閱本院八十八年度壢交簡七八號偵審卷宗。
    理    由
一、本件原告主張：被告於八十七年十月十七日駕駛小客車在桃園縣新屋鄉台十五線
    南下午十五公里處，因疏未注意車前狀況致撞擊原告，致原告受有左側脛骨及非
    骨骨折等傷害，刑事部分經以八十八年度壢交簡字第七八號刑事判決拘役四十日
    在案之事實，業據其提出診斷書、本院八十八年度壢交簡字七八號刑事判決書為
    證，被告就兩造發生車禍致原告受傷之事實不爭執，堪信原告此部分主張為實在
    。
二、查本件車禍依桃園縣警察局楊梅分局函送之道路交通事故調查報告表、現場照片
    顯示：肇事當時為夜間，天氣晴朗，路面乾燥，設有中央分隔島之雙向四車道省
    道，閃光號誌正常運作交岔路口，時速限制為六十公里以下，原告遭撞擊之地點
    在距離道路中央分隔島約二公尺處之內側車道，於前方約二十九點一公尺處有行
    人穿越道，被告所駕駛之自用小客車無明顯車損，參以原告在警訊中稱：伊當時
    走在路中，小客車未減速迎面撞上伊左側，伊過馬路時並未發現該車等語；與被
    告於警偵訊中所稱：伊駕車沿台十五線行駛至肇事地，忽然有一位小孩自伊右側
    衝向路中往安全島缺口跑，伊緊急煞車作閃避動作，結果煞車不及右後視鏡撞到
    他等語相互核對，可證本件車禍係因原告於穿越前方三十公尺內設有行人穿越道
    之道路時，未依規定行走行人穿越道，於穿越道路時又未注意左右來車，貿然穿
    越快車道，違反道路交通安全規則第一百三十四條第一款、第五款規定，被告駕
    車行經該地亦疏未注意車前狀況，採取必要之安全措施，違反道路交通安全規則
    第九十四條第三項規定致發現原告穿越馬路時煞避不及致其右後視鏡撞擊原告致
    發生車禍使原告受有前開傷害，被告之過失行為與原告受傷間有相當因果關係，
    則本件車禍兩造均有過失，且本件車禍經送台灣省桃園縣區車輛行車事故鑑定委
    員會鑑定結果，亦同此認定。而被告因本件車禍之過失傷害行為，亦經本院以八
    十八年壢交簡字第七八號判處拘役四十日確定，此有前開判決書可參，並經本院
    調閱前開卷宗屬實，本院參酌本件肇事原因、兩造違規之情節，認原告違規情節
    較重，原告應負十分之七過失責任，被告為十分之三。
三、按因故意或過失，不法侵害他人之權利者，負損害賠償責任；又不法侵害他人之
    身體、健康、名譽或自由者，對於被害人因此喪失或減少勞動能力或增加生活上
    之需要時，應負損害賠償責任；且被害人雖非財產上之損害，亦得請求賠償相當
    之金額，民法第一百八十四條第一項前段、第一百九十三條第一項及第一百九十
    五條分別定有明文，被告侵害原告身體已如前述，茲就本件原告請求被告賠償之
    各項費用，應否准許，分述如下：
四、原告請求被告賠償費用，是否應予准許，分述如次：
  （一）醫療費一萬六千元部份：
        按全民健康保險法第八十二條規定：保險對象因汽車交通事故，經本保險提
        供醫療給付者，本保險之保險人得向強制汽車責任保險之保險人代位請求該
        項給付，全民健康保險法為保險法之特別法，依特別法優於普通法之原則，
        全民健康保險法第八十二條應優先於保險法第一百三十五條、第一百零三條
        之規定而適用。從而全民健康保險法之被保險人因汽車交通事故，經全民健
        康保險提供醫療給付者，全民健康保險之保險人自得向強制汽車責任保險之
        保險人代位請求該項給付。而依汽車強制責任保險法第三十條規定，於該範
        圍內，加害人或強制汽車責任保險之被保險人之損害賠償責任則因而解免，
        全民健康保險被保險人對於加害人之損害賠償請求權亦因而喪失。查本件原
        告因加入全民健康保險而獲得醫療給付及被告應依強制汽車責任保險法第四
        條規定投保汽車強制責任險，依上開說明，原告即被保險人原得請求被告給
        付之醫療費中已獲得醫療保險給付二千零五元部分之權利，已因全民健康保
        險法第八十二條之規定而移轉予保險人，原告就該部分自不得請求被告給付
        ；又診斷證書費一千三百五十元（1200+150），亦非醫療上之支付，均不應
        准許。其餘醫療費柒仟肆佰柒拾玖元，依原告所受傷害及各收據載明醫療費
        別，自屬治療上之必要費用，應由被告賠償原告，逾此範圍之請求，不應准
        許。
  （二）看護費六萬五千元部分：原告主張受傷後，於骨折就醫期間聘請特別護士共
        計花費六萬五千元，固據提出收據收據三紙為證，被告就原告於八十七年十
        月十七日至二十三日共計七日看護費用合計一萬一千四百元（首日以二千四
        百元計算，第二日至第七日每日以一千五百元計算），及八十九年二月九日
        至十二日共計四日住院期間之看護費用七千二百元表示無意見，其餘部分之
        看護費用則認為無必要。經查，原告因此車禍受有脛骨、非骨骨折等傷害，
        除於住院期間因傷肢需固定及拔除鋼釘之情形，行動不便，需要專人負責照
        顧而需支付看護費用外，依原告所受之傷勢並非需要終日臥床休息不能移動
        ，且原告並未舉證證明其餘在家療養期間無法自理基本生活如用餐、如廁、
        沐浴之能力，此部分自不得請求支付看護費用。從而原告請求住院期間之看
        護費用一萬八千六百元部分洵屬有據，超過部分，則無理由，不應准許。
  （三）精神慰藉金肆拾捌萬壹仟元部分：查原告受傷多處，肉體、精神受極大痛苦
        ，本院斟酌實際情況，及兩造之身分、地位、經濟狀況，原告請求肆拾捌萬
        壹仟元元，自嫌過高，應予核減為壹拾貳萬元，方屬公允，逾此數額之請求
        ，為無理由。
  （四）健保費一萬四千七百元部分：
        按全民健康保險法係為增進全體國民健康，辦理全民健康保險，以提供醫療
        保健服務而制定，其給付範圍於保險對象在保險有效期間內，發生疾病、傷
        害、生育事故時，依該法規定給予保險給付，該保險屬於強制險，除有不得
        投保之消極事由外，人民均應投保。又損害賠償旨在填補被害人之損害，本
        件原告因被告侵權行為致受有身體損害及非財產上之損害，然支付全民健康
        保險費係原告基於法定強制險所為之支出，與本件車禍發生並無因果關係，
        且被告之損害賠償責任並未減免已如前述，原告請求被告賠償健保費即屬無
        據，應予駁回。
  （五）綜上所述，原告得請求之財產上及非財產上之損害賠償包括醫療費七千四百
        七十九元、看護費一萬八千六百元、精神慰撫金十二萬元，合計共十四萬六
        千零七十九元。
五、復按損害之發生或擴大，被害人與有過失者，法院得減輕賠償金額或免除之，民
    法第二百十七條定有明文，本件原告於本件車禍之發生與有過失，本院審酌原告
    與被告二人所犯過失程度之輕重、車禍造成之損害等因素，認原告、被告就本件
    車禍發生應各負十分之七及十分之三之責任，已如前述，依過失相抵之規定，原
    告應負之十分之七之過失責任，據此計算，原告所得請求之損害賠償金額為四萬
    三千八百二十四元（元以下四捨五入），是原告請求於四萬三千八百二十四元及
    自起訴狀繕本送達翌日即八十八年十一月十一日起，至清償日止按年息百分之五
    計算之利息，洵屬有據，應予准許，超過部分，則無理由，應予駁回。
六、據上論結，本件原告之訴為一部有理由，一部無理由，依民事訴訟法第七十九條
    但書，判決如主文。
中      華      民      國    八十九    年      六      月     二十七     日
                                        臺灣桃園地方法院民事第二庭
~B法      官  林孟宜
右為正本，係照原本作成。
如對本判決上訴須於判決送達後廿日內向本院提出上訴狀
中      華      民      國    八十九    年      七      月       三       日
~B法院書記官  姜國駒


司法院資訊處製作；財團法人民間司法改革基金會備份。
